【裁判字號】    99,聲,90
【裁判日期】    990413
【裁判案由】    聲請具保停止羈押
【裁判全文】
臺灣高雄地方法院刑事裁定                99年度聲字第90號
公  訴  人  臺灣高雄地方法院檢察署檢察官
聲  請  人
即  被  告  甲○○
選任辯護人  洪千琪律師
上列聲請人即被告因殺人未遂等案件（99年度偵字第3453號），
聲請具保停止羈押，本院裁定如下：
    主  文
聲請駁回。
    理  由
一、聲請意旨除聲請人於本院民國99年4 月2 日行準備程序時，
    當庭以口頭聲請略以：請求讓聲請人即被告交保，當天（伊
    與被害人）吵架只是意外插曲，並沒有嚴重化，請求庭上想
    像該情形兩人相處良好，為何會有如此（檢察官起訴殺人未
    遂）之行為云云外，其餘如附件補充具保聲請理由狀所示。
二、按被告經法官訊問後，認為犯罪嫌疑重大，而有左列情形之
    一，非予羈押，顯難進行追訴、審判或執行者，得羈押之︰
    一逃亡或有事實足認為有逃亡之虞者。二有事實足認為有湮
    滅、偽造、變造證據或勾串共犯或證人之虞者。三所犯為死
    刑、無期徒刑或最輕本刑為5 年以上有期徒刑之罪者，刑事
    訴訟法第101 條第1 項定有明文，是以被告所犯為死刑、無
    期徒刑或最輕本刑為5 年以上有期徒刑之罪，可以預期將受
    重刑宣判，其為規避刑罰之執行而妨礙追訴、審判程序進行
    之可能性增加，國家刑罰權有難以實現之危險，是為防免其
    實際發生，在此維持重大之社會秩序及增進重大之公共利益
    之限度內（憲法第23條），乃具有正當性。從而，基於憲法
    保障人民身體自由之意旨，被告犯上開重罪條款且嫌疑重大
    者，仍應有相當理由認為其有逃亡、湮滅、偽造、變造證據
    或勾串共犯或證人等之虞，法院斟酌命該被告具保、責付或
    限制住居等侵害較小之手段，均不足以確保追訴、審判或執
    行程序之順利進行，此際予以羈押，方堪稱係屬維持刑事司
    法權有效行使之最後必要手段。是被告縱然符合上揭第三款
    之羈押事由，法官仍須就犯罪嫌疑是否重大、有無羈押必要
    、有無不得羈押之情形予以審酌，非謂一符合該款規定之羈
    押事由，即得予以羈押，司法院大法官會議著有釋字第665
    號解釋可資參照。上揭所稱「相當理由」，與同條項第1 款
    、第2 款法文內之「有事實足認有……之虞」（學理上解釋
    為「充分理由」）尚屬有間，其條件當較寬鬆。良以重罪常
    伴有逃亡、滅證之高度可能，係趨吉避凶、脫免刑責、不甘
    受罰之基本人性，倘一般正常之人，依其合理判斷，可認為
    該犯重罪嫌疑重大之人具有逃亡或滅證之相當或然率存在，
    即已該當「相當理由」之認定標準，不以達到充分可信或確
    定程度為必要。以量化為喻，若依客觀、正常之社會通念，
    認為其人已有超過百分之50之逃亡、滅證可能性者，當可認
    具有相當理由認為其有逃亡、滅證之虞。此與前二款至少須
    有百分之80以上，始足認有該情之虞者，自有程度之差別。
    再其認定，固不得憑空臆測，但不以絕對客觀之具體事實為
    限，若有某些跡象或情況作為基礎，即無不可。至相關之事
    實或跡象、情況，鑑於此非屬實體審判之核心事項，自以自
    由證明為已足，並不排斥傳聞證據，斯不待言（最高法院98
    年度臺抗字第759 號裁定參照）。
三、本件聲請人即被告甲○○（下稱被告）因殺人未遂等案件，
    經檢察官提起公訴（99年度偵字第3453號），經本院99年度
    訴字第386 號分案審理後，以被告甲○○涉犯刑法第271 條
    第2 項、第1 項殺人未遂、第302 條第1 項妨害自由等罪嫌
    ，經訊問後，依被告供述情節、證人指述、卷附驗傷診斷證
    明書、採證照片等證物，認為被告涉犯上開罪名，嫌疑重大
    ，其中所犯殺人未遂部分為最輕本刑五年以上有期徒刑之重
    罪外，涉犯諸罪並各為數罪關係，併合處罰，重刑可期，主
    觀上為規避刑罰執行而妨礙追訴、審判程序進行之可能性益
    增；又依被告自陳自98年11月間起即賦閒無業，居住處所亦
    為親人提供等情，客觀上於社會關係、人際互動復少有牽絆
    ，確有相當理由足認有逃亡之虞，若非予羈押，顯難進行追
    訴、審判或執行，有羈押之必要，依刑事訴訟法第101 條第
    1 項第1 款、第3 款規定，裁定自民國99年3 月16日起予以
    羈押。茲聲請意旨以：被害人因與被告間誤會已然冰釋，對
    被告極為思念，除已撤回告訴外，並表明願予被告交保；本
    件被告於案發時係因被害人抓狂、歇斯底里，因而一時有過
    當之行為，但絕無殺人犯意，現二人感情逐漸恢復，無再犯
    之虞，羈押原因已不存在；被告家境貧困，少數積蓄也已經
    全部花用在被害人身上云云，聲請本院准予被告以具保停止
    羈押，就本院前開羈押被告甲○○之罪名為殺人未遂、妨害
    自由等屬非告訴乃論之罪，亦非被害人可自由決定訴追與否
    之傷害罪；及羈押被告之事由係所犯為最輕本刑五年以上有
    期徒刑之重罪，並有相當理由認為有逃亡之虞，而非有所謂
    再犯之虞等情，聲請意旨尚有誤會。本院審酌既有事證及全
    案程序進行情形，除認為前開羈押被告之原因仍然存在，另
    以本件具保停止羈押之審查依法由合議庭審理，若有調查證
    據必要，應由合議庭本於直接審理原則定期為之，被告及辯
    護人於99年4 月2 日本案行準備程序期日時，即先以口頭聲
    請具保，並由當日與辯護人協同到庭之被害人即證人邱敏慧
    當庭表示希望被告可以交保云云等陳述，行徑已有可議，對
    照被害人於警詢、偵查中之指述，及依卷附驗傷診斷證明、
    呈現本件案發後被害人顏面及身體遍佈傷痕之採證照片，顯
    與聲請意旨所稱一般誤會迥然有異等情，被害人先後轉折之
    鉅尤悖於常情，考量本院於審理期日尚有可能傳喚被害人到
    庭證述必要，依案件進行程度，認為被告甲○○另有刑事訴
    訟法第101 條第1 項第2 款勾串證人虞慮之羈押事由存在，
    並與上開羈押之原因均不能以具保、責付或限制住居等方式
    使其消滅，本件具保停止羈押之聲請難予准許，應予駁回。
四、據上論斷，依刑事訴訟法第220 條，裁定如主文。
中    華    民    國    99    年    4     月    13    日
            刑事第十九庭  審判長  法  官  陳志銘
                                  法  官  吳芝瑛
                                  法  官  陳松檀
上正本證明與原本無異。
如對本裁定提出抗告，應於送達後5 日內提出抗告書狀於本院。
中    華    民    國    99    年    4     月    13    日
                                  書記官  彭帥雄

司法院資訊處製作；財團法人民間司法改革基金會備份。
